臺灣基隆地方法院刑事判決　　　　　　　　　　　　　　九十年度訴字第六二號
　　公　訴　人　臺灣基隆地方法院檢察署檢察官
　　被　　　告　子○○
　　選任辯護人　蔡茂西
　　被　　　告　癸○○
　　被　　　告　丁○○
　　　　　　 原名：李誠欽）.
　　被　　　告　戊○○
　　被　　　告　辛○○
右列被告因偽造文書等案件，經檢察官提起公訴( 八十九年度偵字第五０六號 )，本
院判決如左：
    主      文
子○○、丁○○共同連續行使變造私文書，足以生損害於公眾及他人，各處有期徒刑
拾月。
癸○○共同連續行使變造私文書，足以損害於公眾及他人，累犯，處有期徒刑壹年。
戊○○、辛○○均無罪。
    事      實
一、癸○○曾於民國八十六年間犯傷害罪，經台灣高等法院判處有期徒刑三月確定，
    於八十六年十月十六日易科罰金執行完畢。
二、緣癸○○擔任華鑫拖車行司機，丁○○（原名李誠欽，九十年五月三日改名）則
    為隆通通運公司司機，子○○為永儲通運公司現場人員。緣不詳之人以唯協貿易
    有限公司名義申報進口冷凍蔬菜、百合苞（依載貨證券ＢＩＬＬ  ＯＦ  ＬＡＤ
    ＩＮＧ之記載為八百四十七箱，總重量九千三百二十公斤），貨櫃號碼為ＮＹＫ
    Ｕ0000000號（以下簡稱甲櫃），在香港裝上百合輪（船名ＡＣＸ  ＬＩ
    ＬＹ，０２０Ｂ航次）後，預計於八十八年八月二十七日駛抵基隆港，該船由東
    立船務代理有限公司代理，基隆港船邊作業由中台通運公司負責，進出口貨櫃運
    送由東亞運輸倉儲股份有限公司發包由全成通運公司承攬。癸○○、丁○○、子
    ○○及不詳姓名成年人為將該甲櫃調包，遂共同基於概括行使變造私文書及損害
    封條之犯意聯絡，先由不詳姓名之人於八十八年八月二十六日打電話予東立船務
    代理有限公司，以「安盛公司張先生」名義向該公司預定四十呎冷凍空櫃一只，
    再推由丁○○駕駛車牌號碼ＫＩ─２２１號曳引車（登記子○○名下）於同年八
    月二十七日九時四十九分至東亞貨櫃場提領櫃號ＮＹＫＵ0000000號四十
    呎冷凍空櫃一只（以下簡稱乙櫃）後，由該不詳姓名之成年人於是日，在不詳地
    點，將乙櫃足以為貨櫃身分之標誌，表示一定用意證明之櫃號以白色膠布覆蓋黏
    貼之方式變造為ＮＹＫＵ0000000號，以供調包之用。同日十五時十分許
    ，百合輪停靠基隆港東岸碼頭，子○○則囑原在基隆港西岸作業之癸○○至東岸
    準備接運貨櫃。惟不知情之船邊理貨員辛○○指揮橋式起重機駕駛，將ＮＹＫＵ
    0000000號貨櫃自百合輪上吊起後，放至亦不知情之鴻祥通運公司司機戊○○所駕駛之ＫＡ─６９７號曳引車上。癸○○遂向戊○○要求由其駕駛，適戊○○亦因腹痛而應允之。癸○○為接手駕駛ＫＡ─６９７號曳引車載運甲櫃，而
    於同日二十二時三十五分許，在第二貨櫃中心出口處，由基隆關稅局公務員在該
    只貨櫃上加以Ｃ／Ｓ─000000000號封條後駛離。癸○○嗣駕駛前開車
    輛拖曳甲櫃到達不詳地點，與該不詳姓名成年人會合，並擅自剪開而損壞甲櫃上
    之海關封條，並將剪開而取下之前開海關封條重新黏合在乙櫃把手上，再將乙櫃
    放置癸○○所駕駛之ＫＡ─６９７號曳引車上，由癸○○駕駛該車至大宇貨櫃場
    交櫃而行使之，該不詳之人再於同時地將甲櫃之櫃號以白色塑膠布覆蓋黏貼方式
    變造為ＮＹＫＵ0000000號，足生損害於我國海關貨櫃內容檢驗把關之安
    全性及貨櫃所有人。嗣癸○○載運乙櫃於同日二十三時三十六分抵達大宇貨櫃場
    ，因已逾一小時之運送時間限制，大宇貸櫃場驗櫃人員己○○、甲○○即拒收並
    要求癸○○放板，癸○○乃打電話予子○○，子○○隨即趕赴大宇貨櫃場，並請
    求收櫃。嗣在子○○簽立切結書後，己○○、甲○○始收下乙櫃，甲櫃內之貨品
    則由不詳姓名之人取出，再將已變造貨櫃櫃號後之甲櫃交由李誠欽於同年九月九
    日拖回東亞貨櫃場歸還而行使之，亦足生損害貨櫃所有人及海關對貨櫃檢驗把關
    之安全。嗣因內政部警政署保安警察第三總隊第二大隊大宇小隊發現乙櫃為空櫃
    ，遂通報處理，而經警循線查獲上情。
二、案經內政部警政署保安警察第三總隊第二大隊移送台灣基隆地方法院檢察署檢察
    官偵查起訴。
    理      由
甲、有罪部分（即被告子○○、癸○○、丁○○部分）
  一、被告丁○○，原名李誠欽，嗣於九十年五月三日改名，此有法務部戶役政連結
      作業系統報表附卷可稽。因此，公訴人雖以「李誠欽」為被告而於九十年九月
      二十八日起訴，然所指其人並無錯誤，本院依法自得更名後審理，合先明。
  二、訊據被告子○○、癸○○、丁○○均矢口否認有何調包貨櫃而變造準私文書，
      損壞公務員所施封印等犯行，被告子○○辯稱：當天伊原在西岸作業，是主管
      壬○○要伊至東岸支援。因碼頭作業車輛較少，伊才叫癸○○過來幫忙。林駕
      車載運貨櫃逾時，伊為求車子可以馬上回去作業，才寫切結書；被告癸○○辯
      稱：當天戊○○不舒服才叫伊開車，有一點塞車，後來伊碰到朋友騎機車經過
      找伊吃飯，伊乃開小差去吃東西，因而逾時一分鐘，貨櫃場收櫃人員說要「放
      板」（扣押板架），伊才請子○○來處理；被告丁○○則辯稱：伊是受一不詳
      姓名之人，以新台幣（下同）五千元之代價，要伊拖運貨櫃，因為是空櫃，所
      以沒有封條，且伊剛擔任司機，不太瞭解價錢過高，不合常理云云。
  三、經查：
    (一)被告癸○○拖曳進儲至大宇貨櫃場之四十呎貨櫃（乙櫃），櫃號實係ＮＹＫＵ
      0000000號，遭人以白色塑膠布覆蓋之方式將櫃號變造為ＮＹＫＵ00
      00000號，而被告丁○○於八十八年九月九日交回東亞貨櫃場之四十呎貨
      櫃（甲櫃），其櫃號實係ＮＹＫＵ0000000號，同遭以白色塑膠布覆蓋
      之方式將櫃號變造為ＮＹＫＵ0000000號，業經檢察官勘驗屬實，並制
      有勘驗筆錄二份、照片三十八幀在卷可按。而該只乙櫃進儲大宇貨櫃場後，因
      吊車司機發現重量甚輕，乃通知收櫃人員己○○前往查看，因而發現櫃門上封
      條扣、把手螺絲已遭換新，此亦經證人己○○、甲○○於偵查及本院調查中證
      述在卷，復有檢查表一紙存卷足憑。
    (二)自基隆港第二貨櫃中心至大宇貨櫃場，基隆關稅局規定運送時間為一小時，此
      有該局所定時間限制表在卷可參。而亦自該百合輪接運貨櫃進儲中央貨櫃場之
      乙○○於八十八年八月二十七日十七時四十分出站，同日十八時十九分即進儲
      中央貨櫃場，此經證人乙○○於警訊中結證在卷，並有貨櫃運送單（兼出進站
      放行准單）影本一紙附卷可考。而中央、大宇貨櫃場相鄰，亦為甲○○證述屬
      實，被告癸○○在八十八年八月二十七日二十二時三十五分駕車離開第二貨櫃
      中心，同日二十二時三十六分始抵達大宇貨櫃場，此有貨櫃運送單存卷可查。
      癸○○開車時間並非交通尖峰時間，卻無法在規定之時間內到達大宇貨櫃場，
      而其拖曳之貨櫃又遭人變造櫃號後調包，顯見該只貨櫃係從第二貨櫃中心至大
      宇貨櫃場途中遭人以變造櫃號之貨櫃調包，而被告癸○○既係駕駛前揭曳引車
      運送該只貨櫃之人，又逾時始抵達大宇貨櫃場，其與變造櫃號調包貨櫃之人間
      顯有犯意聯絡與行為分擔。至於其於本院調查中辯稱中途開小差吃東西云云，
      非惟於警訊，偵查中無是項供述，且其擔任貨櫃車司機多年，為其所自承，豈
      有不明逾時進站將遭放板之理，卻仍偕友在晚間九至十時許吃飯，亦顯違常情
      ，核屬臨訟避就之詞，委無足採。
    (三)被告子○○於八十八年八月二十七日當天，原經公司指派另一工作，卻私下與
      謝宗華交換工作地點而處理本件百合輪裝卸櫃事，業經證人壬○○於本院調查
      中結證綦詳。癸○○逾時進站，即由子○○出面與大宇貨櫃場收櫃人員己○○
      交涉，並出具切結書，為證人己○○及被告子○○、癸○○供證在卷。另被告
      丁○○所駕駛ＫＩ─二二一號曳引車亦登記在被告子○○名下，並以之領用乙
      櫃調包（詳後述）。綜上諸情參互以觀，被告子○○茍非參與本件犯行，何以
      私下與人換班，並通知被告癸○○至東岸第二貨櫃中心作業在先，嗣於癸○○
      逾時進站，仍甘冒風險，書立切結書請求貨櫃場收櫃在後？
    (四)被告丁○○受不詳姓名人囑託，先自東亞貨櫃場領出乙櫃，數日後再將前述變
      造後之甲櫃當作乙櫃送回東亞貨櫃場，並因此得車資五千元，業據其於本院調
      查中自承。雖其辯稱不知是變造櫃號之貨櫃，然自貨櫃場領得空櫃，置放五股
      工業區十餘日再予載回原貨櫃場，與正常之裝卸作業方式顯有不符，已屬可疑
      。更何況被告丁○○自東亞貨櫃場領出及載回之二個貨櫃，外觀差異甚大，此
      有二櫃比較之照片二張存卷足查，且其更因此獲得顯不相當之高價，益證其知
      情在先仍故為運載經變造櫃號之貨櫃而行使之甚明。
    (五)綜就上情，被告子○○、林豐理、丁○○所辯均屬事後卸責之詞，不足採信，
      彼等犯行均堪認定，應予依法論科。
二、按貨櫃上所標示之號碼係由貨櫃所有人依「國際貨櫃相關公約」之規定，於編定
    號碼後，標示於貨櫃上，作為身分之標誌，以利往後貨櫃使用上之辯識及管理，
    是其乃表示一定用意之證明，應屬刑法第二百二十條第一項、第二百十條之準私
    文書，而非政府依法賦予某種權利表徵之特種文書。被告子○○、癸○○、丁○○夥同不詳姓名成年人，共同將上開二個足以表示一定用意證明之貨櫃櫃號加以
    變造後行使，足生損害於貨櫃所有人及海關之管理，核渠等此部分所為，係犯刑
    法第二百十六條、第二百二十條第一項、第二百十條之行使變造準私文書罪，公
    訴人就此認係行使準特種文書罪，尚有未洽，起訴法條應予變更。次按海關之封
    條，係海關所製作，加封在貨櫃上，係表示延伸海關控管，以禁止物之使用，漏
    逸或其處置為目的，是前揭三被告加以損壞後自甲櫃換至乙櫃，核渠等此部分所
    為，係犯刑法第一百三十九條侵害封印罪。公訴人雖認被告三人係犯刑法第二百
    十六條、第二百二十條第一項、第二百十一條行使變造準公文書罪嫌，然被告等
    僅係自甲櫃剪斷原封條換裝至乙櫃，並未更動封條號碼，此亦為公訴人所是認。
    此外，復查無其他積極事證足以證明該三名被告有變造海關封條情事，而公訴人
    認與前揭侵害封印罪間有方法結果牽連之裁判上一罪關係，故就此行使變造準公
    文書部分不另為無罪之諭知。被告子○○、癸○○、丁○○及不詳姓名成年人間
    互有犯意聯絡及行為分擔，均係共同正犯。渠等變造準私文書之低度行為應為行
    使之高度行為所吸收，不另論罪。渠等先後二次行使變造準私文書（一次於八十
    八年八月二十七日係進儲大宇貨櫃場，另一次於八十八年九月九日則載還貨櫃至
    東亞貨櫃場）犯行之時間緊接，犯罪構成要件相同，顯係基於概括犯意為之，為
    連續犯，各依法以一罪論，並均加重其刑，公訴人漏論連續犯，亦有未洽。其侵
    害封印罪與行使變造準私文書罪間有方法結果之牽連關係，應從一重之行使變造
    準私文書罪處斷，被告癸○○前有如事實欄所載犯載科刑及執行情形，有台灣高
    等法院被告全國前案紀錄表附卷足稽，其於執行完畢後五年內再犯本件有期徒刑
    以上之刑之本罪，為累犯，依法遞加重其刑。爰審酌渠等素行（其中癸○○構成
    累犯，已如前述）；為貪圖不法利益調包貨櫃，危害社會秩序非輕，並渠等犯罪
    後態度等一切情狀，各量處如主文所示之刑示懲。
乙、無罪部分（即被告戊○○、辛○○部分）：
    一、公訴意旨如起訴書被告戊○○、辛○○部分所載。
    二、公訴人認被告戊○○、辛○○涉犯刑法第二百十六條、第二百二十條第一項
        、第二百十條、第二百十二條、第一百三十九條罪嫌，無非以被告戊○○係
        自百合輪上接運甲櫃，如非參與謀議調包貨櫃，則欲調包者豈非徒勞無功？
        且其何以恰好找同共犯之癸○○接手運送？而辛○○係百合輪之船邊理貨員
        ，吊裝貨櫃係照貨櫃車排隊之先後順序，為證人丙○○證述在卷，如未與其
        他共犯事前謀議，何以恰將貨櫃吊起交予戊○○接運為其主要論據。
    三、按犯罪事實應依證據認定之，無證據不得推定其犯罪事實，刑事訴訟法第一
        百五十四條定有明文。次按認定犯罪事實所憑之證據，雖不以直接證據為限
        ，間接證據亦包括在內。然而無論直接或間接證據，其為訴訟上之證明，須
        於通常一般之人不致有所懷疑，而得確信其為真實之程度者，始得據為有罪
        之認定（最高法院七十年台上字第四九八六號判例意旨參照）。
    四、經查被告戊○○固於八十八年八月二十七日駕駛ＫＡ─六九七號曳引車，在
        基隆港第二貨櫃中心自百合輪載得甲櫃，為其所自承，惟其後因腹痛乃交予
        被告癸○○駕駛，亦為癸○○供承在卷，並無任何積極證據足以證明戊○○
        事先參與調包貨櫃之謀議。更何況曳引車司機至百合輪邊接運貨櫃順序係依
        排隊之先後順序，為證人丙○○證述屬實，亦為公訴人所肯認。被告戊○○
        又何能預測欲調包之貨櫃即為其所載送？至於欲調包之貨櫃如為不知情之他
        人載運，調包之計畫將徒勞無功，固屬有據，然調包者透過其他方式（如本
        件要求他人「放手」，致由同謀者接手駕駛）解決，亦屬可能，本此合理懷
        疑，即不得以此據而推論凡載運該貨櫃者均而為調包者之同謀。
    五、次查被告辛○○係中台通運公司之船邊理貨員，八十八年八月二十七日係受
        其主管庚○○指派在第二貨櫃中心擔任百合輪裝卸貨櫃之調度，業據庚○○
        於本院調查中結訊在卷，並無任何積極事證足資證明辛○○參與本件調包貨
        櫃之謀議。更何況癸○○當日受子○○之邀至基隆港第二貨櫃中心，為癸○○所供承，茍被告辛○○係參與調包貨櫃之同謀，僅需將貨櫃直接吊運至癸○○所駕駛之曳引車即可，又何需輾轉將貨櫃另由戊○○，再交由癸○○載
        運？就此合理懷疑，尚難遽認被告辛○○為本件共犯。
    六、綜上諸情，被告戊○○、辛○○所辯並未參與調包貨櫃而無公訴人所指犯罪
        乙節尚堪採信，此外，復查無其他積極事證足以證明二人犯罪，自應為無罪
        之諭知，以昭公允。
據上論斷，應依刑事訴訟法第二百九十九條第一項前段、第三百條、第三百零一條第
一項、刑法第二十八條、第五十六條、第二百十六條、第二百二十條第一項、第二百
十條、第一百三十九條、第五十五條、第四十七條、罰金罰鍰提高標準條例第一條前
段判決如主文。
本案經檢察官林明志、賴正聲到庭執行職務。
中      華      民      國      九十一      年     二     月    十九    日
                                  臺灣基隆地方法院刑事第二庭
                                        法  官    邱  志  平
右正本證明與原本無異。
對於本件判決如有不服，應於收受送達後十日內，向本院提出上訴狀，上訴於臺灣高
等法院，並按他造當事人之人數附具繕本。
        書記官    彭  淑  芳
中      華      民      國      九十一      年     二     月   二十二   日
附錄論罪法條
刑法第二百十六條：
行使第二百十條至第二百十五條之文書者，依偽造、變造文書或登載不實事項或使登
載不實事項之規定處斷。
刑法第二百二十條第一項：
在紙上或物品上之文字、符號，依習慣或特約，足以為表示其用意之證明者，關於本
章及本章以外各罪，以文書論。
刑法第二百十條：
偽造、變造私文書，足以生損害於公眾或他人者，處五年以下有期徒刑。
刑法第一百三十九條：
損壞、除去或污穢公務員所施之封印或查封之標示或為違背其效力之行為者，處一年
以下有期徒刑、拘役或三百元以下罰金。
